【裁判字號】    90,上訴,2152
【裁判日期】    900926
【裁判案由】    強盜等
【裁判全文】
臺灣高等法院刑事判決                            九十年度上訴字第二一五二號
    上  訴  人
    即  被  告  乙○○
                丙○○○
    共      同
    指定辯護人  本院甲○辯護人  王永炫
    上  訴  人
    即  被  告  丁○○
    選任辯護人  洪維煌    律師
右上訴人因強盜等案件，不服臺灣臺北地方法院九十年度訴字第一七三號，中華民國
九十年四月二十五日第一審判決（起訴案號：臺灣臺北地方法院檢察署八十九年度偵
字第七○三六號），提起上訴，本院判決如左：
    主  文
原判決撤銷。
乙○○意圖為自己不法之所有，結夥三人以上，帶兇器，而搶奪他人之動產，因防
護贓物、脫免逮捕，而當場施以強暴脅迫，處有期徒刑伍年貳月。
丙○○○、丁○○共同意圖為自己不法之所有，結夥三人以上，帶兇器，而搶奪他
人之動產，丙○○○處有期徒刑年，丁○○處有期徒刑貳年捌月。
扣案玩具瓦斯槍壹支沒收。
    事  實
一、乙○○透過其外甥潘豪偉介紹認識丁○○，乙○○、丁○○二人即共同意圖為自
    己不法之所有，於民國（下同）八十九年三月二十九日二十一時許，預先在臺北
    縣汐止市○○路某麥當勞店內謀議行搶，選定己○○為行搶對象及搶得贓款之朋
    分方法後，當日二十三時許，渠二人即至臺北縣汐止市○○路一百六十號「摩登
    台北大廈」丙○○○上班處，將上開行搶計劃告知丙○○○，乙○○、丁○○及
    丙○○○三人即基於共同意圖為自己不法所有之犯意聯絡，約定由丁○○提供車
    牌號碼ＤＹ─五○七七號自用小客車作為犯案工具及負責現場把風，並提供客觀
    上具有危害生命、身體危險性而可資行兇之玩具瓦斯槍一支，乙○○負責駕駛，
    丙○○○則負責出手行搶。謀議既定，三人即於翌日上午九時，在台北市○○路
    、松山路口，等待己○○出現，九時三十五分己○○出現，三人即由乙○○駕駛
    上開自用小客車尾隨，十一時許，車行至臺北市○○○路○段一一五號大安商業
    銀行民生分行前，見己○○下車，有機可乘，乃依計畫由乙○○駕駛車輛接應，
    丁○○下車把風，丙○○○頭戴黑色鴨舌帽下車，乘己○○不備之際，徒手搶奪
    其所有之皮包一只（內含現金新台幣（下同）四十萬元、郵政儲金金融卡一張、
    頂膳園魚翅燕窩專賣店ＶＩＰ卡一張、健保卡一張、國際線機票國泰航空台北至
    東京機票一張、臺北銀行桂林分行支票一張、郵政存簿儲金簿一本、林緯翔印章
    一枚、己○○國民身分證一張、偽造之金一蕙國民身分證一張）。嗣因己○○大
    呼搶劫，並自後與見義勇為之路人共同追趕，丙○○○見狀乃倉皇逃逸，並將所
    搶之皮包丟入車內，迅速與乙○○駕車逃離現場，留下丁○○未及上車。適有計
    程車司機戊○○見義勇為，駕車加入追捕行列，追至台北市○○○路、民權東路
    口，因乙○○所駕駛之車輛正巧遇上紅燈而停止，戊○○乃上前要求渠等打開車
    門下車說明，乙○○見狀非但不予理會，反將車輛中控鎖鎖上，戊○○即以身軀
    擋住車前阻止其離去。詎乙○○為防護贓物、脫免逮捕，竟單獨起意，以強暴方
    式加速迎面撞向戊○○，戊○○躲避不及，身體趴在汽車引擎蓋上，乙○○仍不
    顧戊○○安危繼續疾駛，行至五常街與復興北路口又大迴轉，再由復興北路往南
    行駛，行進中並基於同一犯意，乙○○接續持前揭玩具瓦斯槍喝令戊○○下車，
    迨行至民權東路，再以大轉彎方式，始將趴在引擎蓋上之戊○○甩下，並往臺北
    縣五股方向逃逸。嗣乙○○將搶得之贓款其中十萬元分給丙○○○，皮包內之證
    件物品，則棄置在臺北縣五股鄉○○路○段二十一巷水溝旁草叢。因路人將行搶
    車號記下，報警循線於同日下午六時三十分許，在臺北縣五股鄉○○路○段一百
    七十五巷口查獲乙○○，在乙○○身上起出贓款十萬二千五百元，並帶同乙○○
    至其同路段二二一巷二十二弄六號二樓住處，扣得其犯案所用之玩具瓦斯槍一支
    ，再帶同乙○○至五股鄉○○路○段二十一巷水溝旁草叢，起出搶得皮包內之證
    件物品。警方再於同日晚間七時十五分許，循線至臺北縣汐止市○○路○段三三
    七巷十七弄十號五樓，查獲丙○○○，並自其臥室床上枕頭套內起出贓款九萬八
    千元，渠等並供出丁○○共同參與作案。
二、案經臺北市政府警察局松山分局報請臺灣臺北地方法院檢察署檢察官偵查起訴。
    理  由
一、右揭犯罪事實，業據上訴人即被告丙○○○、丁○○於偵、審中，上訴人即被告
    乙○○於警訊時均供承不諱（丙○○○部分：見偵卷第十五至十七頁、第六十三
    頁、原審卷第二十九、三十頁、本院九十年七月二十三日訊問筆錄；丁○○部分
    ：見偵卷第一一○頁、六十三頁、原審卷第二十九頁、本院九十年七月二十三日
    筆錄；乙○○部分：見偵卷第十一至十四頁），互核相符；又被害人己○○確於
    右揭時地遭搶，並據其指述無訛在卷，被告乙○○於行搶時為脫免逮捕，遇計程
    車司機戊○○阻擋，竟不顧戊○○安危，駕車衝撞戊○○，致戊○○趴在汽車引
    擎蓋上，嗣為甩脫戊○○，續駕車疾駛於馬路上，任意迴轉，並持玩具瓦斯槍喝
    令戊○○下車等情，亦據證人戊○○結證明確在卷；而被告乙○○尤不否認為警
    查獲時，經警自其身上起出贓款十萬二千五百元，其又帶同警員至其住出處扣得
    被告丁○○所有（詳如後述）供犯罪所用之玩具瓦斯槍一支，再帶同警員至五股
    鄉○○路○段二十一巷水溝旁草叢，起出搶得皮包內之證件物品及供犯罪預備用
    之黑色皮質手套一付；被告丙○○○亦不否認為警查獲時，自其住處臥室床上枕
    頭套內起出贓款九萬八千元，各記明在卷；此外，並有作案用之玩具瓦斯槍一支
    扣案可資佐證及贓證物一覽表、照片等附卷可憑。
二、被告乙○○嗣於本院審理時，矢口否認準強盜犯行，並辯稱：伊老闆與己○○有
    債務糾紛，伊只是受託要債而已云云。惟查，乙○○任意翻異前供，並無證據以
    實其說，且乙○○於檢察官偵查時供稱，因其信用卡向己○○預借現金之事，與
    鄧女起爭執，才搶其皮包云云（見偵卷第六十四頁），顯與其所謂與老闆有債務
    糾紛不合。尤其，被告丙○○○直指這次行搶與債務糾紛沒有關係（見本院九十
    年七月二十三日訊問筆錄），是被告乙○○所辯，無非臨訟杜撰，毫無足取。又
    被害人己○○於警局初訊時，指出被搶金錢為四十萬元，嗣於原審中改稱遭搶四
    十萬三千五百元，被告乙○○、丙○○○於警訊中則陳述搶得三十八萬五千元，
    嗣乙○○於偵查中改稱搶走四十萬元，原審中改稱搶得四十萬零五百元，各人所
    述不一，自應以被害人警局初訊與被告乙○○偵查所陳相合，認定搶奪金額為四
    十萬元，併予敘明。綜上，本件事證已臻明確，被告等犯行均堪以認定，應依法
    論科。
三、查本件作案用玩具瓦斯槍，客觀上可供兇器用，對人之身體、生命足生危險，有
    照片在卷可稽，自屬兇器之一種。按攜帶兇器之加重搶奪罪，以攜帶有兇器為已
    足，並不以搶奪者自始有攜帶之以行兇之故意為必要。被告乙○○、丁○○、丙○○○三人，意圖為自已不法之所有，共同搶奪己○○之皮包，搶奪時並攜帶客
    觀上可供兇器用，對人之身體、生命足生危險之玩具瓦斯槍，核渠等所為，原係
    犯刑法第三百二十六條第一項之加重搶奪罪。彼三人就搶奪罪部份，有犯意聯絡
    、行為分擔，皆為共同正犯。被告乙○○因脫免逮捕，而獨自當場對於戊○○施
    以強暴（衝撞、甩人）、脅迫（以逼人下車）行為，依刑法第三百二十九條以準
    強盜罪，並依同法第三百三十條第一項處罰。被告等結夥三人以上搶奪，係犯加
    重搶奪罪，檢察官誤為普通搶奪罪；又本件玩具槍為陳維祥所有，開車者為乙○○，持玩具槍喝令戊○○下車者亦為乙○○，被告丙○○○僅是搭車共同逃逸，
    自始未參與強暴、脅迫行為，是被告丙○○○應僅犯加重搶奪罪，檢察官誤指被
    告丙○○○亦涉犯準強盜罪，爰各於不妨礙事實同一內，變更起訴法條。原審論
    處被告罪刑本非無見，惟被告等搶奪犯行係犯加重搶奪罪，原判決誤為普通搶奪
    罪，又被告丙○○○僅犯加重搶奪罪，原判決誤為準強盜罪，均有未洽，被告丁○○、丙○○○上訴意旨指摘原判決量刑過重，被告乙○○上訴意旨否認犯罪，
    雖均無理由，惟原判決既有可議，仍屬無可維持，自應由本院將原判決撤銷。爰
    審酌被告乙○○、丁○○、丙○○○等三人均為年輕力壯之人，不思正途，竟光
    天化日結夥當街對婦女行搶，乙○○遇路人阻擋，為脫免逮捕，竟不顧他人安危
    駕車衝撞，犯罪手段甚為惡劣，及渠等智識程度、所生危害及犯罪後之態度等一
    切情狀，分別量處如主文所示之刑，以示懲儆。扣案之玩具瓦斯槍一支，於警局
    初訊乙○○等人雖均供稱該槍為被告乙○○所有（見偵卷第二十八頁），然於檢
    察官偵訊時，乙○○即改稱為被告丁○○所有、被告丁○○亦自承在卷（見偵卷
    第一○○頁反面），經本院質之被告丁○○亦承認為其假日打鳥所用（見本院審
    理筆錄），足認該槍為被告丁○○所有，因係供犯罪所用，依法宣告沒收。至扣
    案之黑色皮質手套，為乙○○平日所用，無法證明與本件犯罪有直接關係，不予
    宣告沒收。
據上論斷，應依刑事訴訟法第三百六十九條第一項前段、第三百六十四條、第二百九
十九條第一項前段、第三百條，刑法第二十八條、第三百二十九條、第三百三十條第
一項、第三百二十六條第一項、第三十八條第一項第二款，判決如主文。
本案經檢察官柯麗鈴到庭執行職務。
中      華      民      國     九十     年      九      月    二十六    日
                              臺灣高等法院刑事第五庭
                                  審判長法  官  曾  德  水
                                        法  官  蔡  光  治
                                        法  官  楊  貴  雄
右正本證明與原本無異。
如不服本判決應於收受送達後十日內向本院提出上訴書狀，其未敘述上訴之理由者並
得於提起上訴後十日內向本院補提理由書（均須按他造當事人之人數附繕本）。
                                        書記官  林  淑  貞
中      華      民      國     九十     年      九      月    二十八    日
附錄：本判決論罪科刑法條全文
刑法第三百二十五條第一項：
一意圖為自己或第三人不法之所有，而搶奪他人之動產者，處六月以上五年以下有期
  徒刑。
刑法第三百二十六條第一項：
一犯前條第一項之罪，而有第三百二十一條第一項各款情形之一者，處一年以上七年
  以下有期徒刑。
刑法第三百二十九條：
  竊盜或搶奪，因防護贓物、脫免逮捕或湮滅罪證，而當場施以強暴、脅迫者、以強
  盜論。
刑法第三百三十條第一項：
一犯強盜罪而有第三百二十一條第一項各款情形之一者，處五年以上十二年以下有期
  徒刑。


司法院資訊處製作；財團法人民間司法改革基金會備份。
